【裁判字號】    97,訴,1232
【裁判日期】    980605
【裁判案由】    強盜
【裁判全文】
臺灣桃園地方法院刑事判決              97年度訴字第1232號
公  訴  人  臺灣桃園地方法院檢察署檢察官
被      告  己○○
選任辯護人  劉士昇律師
被      告  戊○○
選任辯護人  劉世興律師
被      告  甲○○
選任辯護人  黃麗蓉律師
            張振興律師
            許聰元律師
被      告  庚○○
選任辯護人  林鈺雄律師
            劉哲睿律師
上列被告等因強盜案件，經檢察官提起公訴（97年度偵字第2286
1、23389 號），本院判決如下︰
    主  文
己○○、戊○○共同意圖為自己不法之所有，以強暴、脅迫至使
不能抗拒，而使他人交付其物，均處有期徒刑年捌月。
庚○○共同私行拘禁，累犯，處有期徒刑壹年。
甲○○共同私行拘禁，處有期徒刑拾月。
    事  實
一、庚○○前於民國91年間，因違反著作權法案件，經臺灣臺中
    地方法院以91年度中簡字第1378號判決判處有期徒刑3 月確
    定，又於92年間仍因違反著作權法案件，經同院再以92年度
    訴字第113 號判決判處有期徒刑1 年2 月確定，兩案接續執
    行，甫於93年9 月21日縮短刑期假釋出監，於94年4 月11日
    未經撤銷假釋而執行完畢。
二、己○○、戊○○係男女朋友關係，緣己○○因長年與乙○○○賭玩麻將，賠付不少金額，心有未甘，嗣又因故得知乙○○○甫購買位於桃園縣桃園縣83號8 樓新屋居住，認其家境
    富裕，乃思假藉長期遭乙○○○詐賭之名義，欲由乙○○○
    處取得金錢，其二人竟共同基於意圖為自己不法所有之強盜
    犯意聯絡，先於97年8 、9 月間前往八德綽號「劉哥」之成
    年男子所經營賭場，向「劉哥」佯稱遭乙○○○長期詐賭賭
    輸約新臺幣（下同）2 千萬元，「劉哥」聞言，信以為真，
    隨即介紹綽號「阿林」或「小林仔」之甲○○與己○○及戊○○認識幫忙處理詐賭之事，甲○○乃又介紹綽號「阿豪」
    之庚○○出面處理此事。而庚○○及甲○○因家境困頓、經
    濟拮据，又聽聞己○○及戊○○明確指述遭乙○○○詐賭情
    節，且再三強調有證人丁○○可證明遭詐賭外，更表示如果
    可以討回2 千萬元，可平分1 千萬元予庚○○及甲○○，復
    因「劉哥」表示幫忙處理己○○遭詐賭該事，庚○○、甲○○遂不疑有他，應允出面為己○○及戊○○追討遭詐賭輸掉
    之2 千萬元款項。該四人之後在桃園縣桃園市某處酒店、桃
    園縣桃園市○○街58巷31號8 樓多次商討如何向乙○○○索
    討2 千萬元。己○○並提議乙○○○體格魁梧，個性剛烈，
    不易制伏，庚○○應多帶幾人共同前往較妥，且乙○○○並
    不認識庚○○，可能不會輕易開門讓其進入，乃決定由己○○及戊○○負責帶路前往乙○○○住處，迨乙○○○開門後
    ，再趁其不設防之際，由庚○○攜帶工具及人手進入屋內控
    制乙○○○行動自由後討債，甲○○則負責從中聯繫己○○
    、戊○○與庚○○間溝通之事宜，並接送庚○○離開現場。
    己○○復告知庚○○倘乙○○○屋內現金不足，可要求乙○○○拿出不動產權狀辦理貸款，謀議既定，己○○即於97年
    10月23日上午10時許，先撥打電話聯繫乙○○○佯稱稍後要
    前往其住處返還欠款5 萬3 千元確定乙○○○當日在家後，
    隨即告知甲○○，再經甲○○聯繫庚○○，彼此相約於同日
    上午11時30分許，前往乙○○○住處附近位於桃園縣桃園市
    ○○路與北興街口之「85度C 咖啡店」會合。己○○、戊○○二人共乘機車前往，庚○○則與其先前至桃園縣桃園市瑞
    慶公園內聯絡共同處理詐賭之事之真實姓名年籍均不詳綽號
    各為「小高」、「阿正」、「阿牛」、「老人家」、「老寶
    貝」之成年男子於同日上午11時20分許抵達約定之咖啡店，
    庚○○並要甲○○於當日下午1 時許至上開咖啡店接應其離
    開現場。迨己○○、戊○○、庚○○及「小高」、「阿正」
    、「阿牛」、「老人家」、「老寶貝」一干人等均抵達85度
    C 咖啡店後，己○○、戊○○再次向庚○○等人宣稱自己遭
    詐賭之情形，即由己○○、戊○○帶領庚○○及「阿正」、
    「小高」等人以步行方式前往乙○○○住處，至「阿牛」、
    「老人家」、「老寶貝」則暫留在咖啡店等候。己○○除向
    庚○○表示討債時不要暴露其姓名以免日後遭乙○○○報復
    外，為防乙○○○一見庚○○等人聲勢浩大因而起疑拒絕帶
    己○○上樓，於當日上午11時28分17秒己○○等人到達乙○○○住處社區大門後，己○○示意要庚○○、「小高」、「
    阿正」暫先於廳外等候不要進入。同日上午11時28分30秒，
    己○○見乙○○○正在中庭陪伴孫子遊玩，遂與戊○○迎前
    走進社區內部，因戊○○佯稱要回車上拿錢走出廳外，乙○○○遂僅帶己○○1 人搭乘電梯上樓。戊○○走出大廳後，
    立刻將在外等候之庚○○、「小高」、「阿正」帶入社區大
    廳內並指示如何搭乘電梯上樓，戊○○則留在一樓大門警衛
    室附近負責監控防止保全人員報警。而該社區之保全人員則
    因誤認戊○○、庚○○、「小高」與「阿正」均係住戶乙○○○之友人，遂未要求渠等出示證件均放行進入。
三、己○○經乙○○○帶領進入住處後不到5 分鐘，即趁乙○○○起身前往廚房倒飲料之際，趁隙起身離開並刻意將住處大
    門敞開，並示意已搭乘電梯上樓之庚○○、「小高」及「阿
    正」等3 人進入，復表示將再帶「阿牛」、「老人家」、「
    老寶貝」等人上樓協助。己○○下樓後不久，適見「阿牛」
    、「老人家」、「老寶貝」走近社區門口，乃又將該3 人引
    導進入社區至乙○○○住處，戊○○則留在1 樓等候，迨己○○帶領「阿牛」等3 人上樓後再折返社區大門，由戊○○
    代為招攬計程車載己○○先行離開。庚○○、「小高」、「
    阿正」等人在未經同意擅行侵入後（所涉侵入住宅部分未據
    告訴及起訴），隨即向乙○○○表明渠等來意係為己○○處
    理遭詐賭2 千萬元一事，因乙○○○堅決否認有詐賭，又說
    沒錢可給，庚○○、「小高」、「阿正」等人竟基於妨害自
    由之犯意聯絡，由「阿正」進入廚房拿出4 把菜刀在旁作勢
    揮舞，而庚○○先是出言恫稱：「如果不拿錢出來就要剁你
    手腳」等語脅迫，乙○○○仍不斷否認詐賭，又改嚇稱：「
    要剁你孫子之手」脅迫之，均足令乙○○○心生畏懼，足生
    危害於安全，庚○○見乙○○○仍否認有詐賭之事，乃以其
    所有之白色塑膠繩綑綁乙○○○手腳私行拘禁於屋內，而於
    綁縛過程中，庚○○為制止乙○○○掙扎，遂出手毆打其臉
    部、頭部，致乙○○○受有臉、頸、嘴唇、鼻子磨損及腫脹
    、兩側手腕挫傷、右側肩膀亦有扭傷等傷害。在旁「小高」
    亦持起菜刀強押乙○○○之媳婦辛○○帶同其幼子進入房間
    內拘禁看管，除以白色塑膠繩綑綁辛○○手腳外，更將手套
    塞入辛○○嘴巴以防呼救。其後庚○○、「小高」、「阿正
    」隨即於乙○○○上開住所四處搜刮財物，共計庚○○從乙○○○身上取得5 萬元，至「小高」及「阿正」則分別自屋
    中抽屜內取得1 萬元、由撲滿取得零錢1 千元，另又拿取乙○○○女兒壬○○所有門號0000-000-000號行動電話1 具、
    備用電池及充電器。於庚○○等3 人在屋內四處搜刮財物期
    間，乙○○○一度掙脫受綑綁之雙腳自客廳奪門呼救，然甫
    踏出住處門外，即遭經由己○○引領上樓而出現在該處樓梯
    間之「阿牛」、「老人家」、「老寶貝」等人發現，該3 人
    復與庚○○等人基於犯意聯絡，將乙○○○押回屋內重新綁
    縛手腳，拘禁於屋內客房內。
四、嗣乙○○○女兒壬○○於當日（10月23日）中午12時許午休
    返家，進門前察覺家中大門關鎖方式與平日不同，且客廳電
    視聲音極大而有異狀，入屋後又發現有不知名男子自客廳走
    進房間，且均未見乙○○○、辛○○等人，因而隨之走進屋
    內察看，亦遭庚○○等人綑綁手腳於椅子上，而與乙○○○
    一同拘禁於客房中。庚○○因在屋內所搜刮之現金過少，憶
    起己○○交代可要乙○○○提出權狀辦理貸款之事，乃要求
    壬○○交出房屋權狀辦理貸款，壬○○表示手腳遭綑綁無法
    拿取，庚○○遂將其雙腳鬆綁，待壬○○交出相關權狀、證
    件後，庚○○等人又將雙手仍遭綑綁之壬○○與雙手雙腳均
    遭綁縛之乙○○○繼續拘禁於客房內，並要求壬○○配合辦
    理系爭房屋過戶相關事宜。期間庚○○不時進入客房詢問壬○○其個人隨身或銀行帳戶內有無金錢，壬○○隨即答稱其
    現有2 萬4 千元但打算用來繳納信用卡費用，庚○○聞言，
    即表示要看情況決定是否拿走壬○○所有上開現金後離開客
    房。之後庚○○再次進入房內向壬○○表示系爭房屋貸款過
    多，即使過戶亦無價值，遂將相關權狀、證件返還壬○○，
    惟同時取走壬○○身上所有2 萬4 千元現金。壬○○趁機詢
    問究係何人要庚○○等人過來索錢，庚○○因思及行前曾受
    己○○交代不要透露身分，遂向壬○○佯稱係丁○○與乙○○○間有金錢糾紛，丁○○委託渠等前來索討金錢，並要壬○○勿再多問後離開客房。之後庚○○立刻撥打電話聯繫在
    樓下把風之戊○○，表示為何現場情形這麼亂（意指乙○○○財務狀況非如己○○所陳述良好之情形），戊○○掛斷電
    話後，旋聯繫己○○告知上情並要己○○自行聯絡庚○○，
    己○○接獲通知後，隨即以電話告知庚○○因乙○○○之友
    人「小秋」或「阿雪」均有錢可借，可迫令乙○○○出面向
    該二人借款。同時甲○○於當日中午12時39分許駕駛車號75
    25-MV 號休旅車，抵達乙○○○住處附近，經下車詢問戊○○現場情形後，亦質疑戊○○為何情況均與己○○所述不同
    。而庚○○在客房外與己○○通電完畢後，隨即進入客房內
    向乙○○○表示：「聽說你有一個很好的朋友叫做小秋，很
    有錢，是你的好朋友」等語，要求乙○○○以電話向其借款
    50萬元，乙○○○表示小秋去年甫喪偶無錢可借，遂向庚○○提議可否另向丙○○商借，庚○○聞言自然應允，隨即將
    屋內之家用電話交與乙○○○，由乙○○○聯繫友人丙○○
    借款，而行無義務之事。庚○○在旁見丙○○於電話中表示
    願意借款20萬元後，表示看丙○○要去哪個銀行領錢，可以
    叫人去那邊等。
五、而丙○○於當日中午接獲乙○○○央求借款20萬元之電話後
    ，隨即前往銀行提領金錢並趕赴乙○○○上開住處，庚○○
    聽聞住處電鈴響起，遂將壬○○雙手予以鬆綁命其出面接待
    拿取金錢。於屋外等待期間，丙○○因始終未見有人應門，
    而與屋內電視聲音極大、應有人在家之情形不符，之後又見
    壬○○前來應門時非但僅願開啟一小門縫且不斷催促其交付
    金錢，另看見有不詳年輕男子行走於屋內四處，又未見乙○○○在場，心覺有異，不願當場交付金錢，不顧壬○○已當
    場在屋內下跪請求，仍表示將先行下樓拿手機與乙○○○聯
    繫而離開。丙○○回到1 樓大廳後，立刻向保全人員詢問乙○○○究竟有無在家，而在旁向保全人員自稱姓「黃」之戊○○見狀隨即上前表示乙○○○在家，因保全人員向丙○○
    表示戊○○與在乙○○○住處內之其他人士均係朋友，丙○○遂拜託戊○○代為聯絡乙○○○。然在丙○○企圖與乙○○○取得聯繫之際，庚○○則已押同壬○○下樓向丙○○拿
    取乙○○○所借款項20萬元。丙○○見狀，隨即質問壬○○
    為何會欠人錢，但壬○○因見庚○○在旁懼不敢言，只好藉
    詞係當初買房子曾向地下錢莊借錢。適乙○○○又自住處撥
    打電話予丙○○要其快將借款交付予壬○○，丙○○方將20
    萬元交與庚○○。庚○○得款後，隨即聯繫在樓上之「小高
    」、「阿正」、「阿牛」、「老人家」、「老寶貝」將乙○○○等人予以鬆綁，並拿取搜刮所得之現金合計27萬4 千元
    離去（至其餘1 萬1 千元及壬○○所有之上開行動電話、備
    用電池及充電器則由「小高」、「阿正」私自取走），戊○○則自行騎乘機車離開，而甲○○雖駕車至上開咖啡店準備
    接應庚○○，惟因故未碰面，即自行駕車離去，至庚○○亦
    因未見到甲○○而自行搭乘計程車離去。
六、嗣於同日下午4 時許，戊○○先行撥打電話聯繫甲○○相關
    處理情形，經甲○○聯繫庚○○後，4 人相約於桃園縣桃園
    市○○街58巷31號8 樓住處碰面。庚○○到場後，隨即將取
    自乙○○○住處之27萬4 千元現金交給甲○○，甲○○當場
    向庚○○表示待戊○○及己○○到達後，再讓其表示意見。
    之後庚○○又撥打電話聯繫戊○○表示其二人均已到場。己○○、戊○○抵達該處後，一度提議要求分配一半之金額，
    然甲○○因庚○○表示每個人都有出力，且除應支付報酬給
    到場之「小高」等人外，先前四人為謀議索討金錢而前往酒
    店飲酒之花費亦應扣除，遂在甲○○之主導下，決定由甲○○個人分配6 萬元、庚○○及己○○分得5 萬元、戊○○則
    分得1 萬元，其餘部分則充作上開酒店花費及報酬。
七、案經桃園縣政府警察局桃園分局報請臺灣桃園地方法院檢察
    署檢察官偵查起訴。
    理  由
壹、程序方面：
一、按被告以外之人於檢察事務官、司法警察官或司法警察調查
    中所為之陳述，與審判中不符時，其先前之陳述具有較可信
    之特別情況，且為證明犯罪事實存否所必要者，得為證據。
    刑事訴訟法第第159 條之2 定有明文。又同法第159 條第1
    項規定：「被告以外之人於審判外之言詞或書面陳述，除法
    律有規定者外，不得作為證據」；其立法本旨係以證人於審
    判外之言詞或書面陳述，屬於傳聞證據，此項證據，當事人
    無從直接對於原供述者加以詰問，以擔保其真實性，法院亦
    無從直接接觸證人而審酌其證言之憑信性，違背直接審理及
    言詞審理之原則，除具有必要性及信用性情況之除外者外，
    原則上不認其有容許性，自不具證據能力；至所謂具有必要
    性及信用性情況者，例如刑事訴訟法第159 條之1 、之2 、
    之3 、之4 、之5 情形，仍例外認其有證據能力，然此乃係
    指法院未於審判期日傳喚相關證人到庭，案件僅能依靠該等
    證人於審判外之陳述以為判斷之情形，始需就該等審判外供
    述證據嚴格依照刑事訴訟法第159 條之1 至之5 所定要件一
    一檢視各該證人之供述，作為證據之資格。倘法院已經依據
    當事人聲請傳喚證人到庭接受檢辯雙方之交互詰問，則法院
    既已透過直接、言詞審理方式檢驗過該證人之前之證詞，當
    事人之反對詰問權亦已受到保障得以完全行使之情況下，該
    等審判外證據除有其他法定事由（例如：非基於國家公權力
    正當行使所取得或私人非法取得等，而有害公共利益，即以
    一般證據排除法則為判斷），應認該審判外供述已得透過審
    判程式之詰問檢驗，而取得作為證據之資格，亦即其審判外
    供述與審判中供述相符部分，顯然已經構成具備可信之特別
    情狀，當然有證據資格（實務上之作用常為引用該等陳述與
    審判中陳述相符，強化該證人供述之可信度），其不符部分
    ，作為檢視審判中所為供述可信與否之彈劾證據，當無不許
    之理，甚者，其不符部分倘係於司法警察、檢察事務官調查
    中之供述，作為認定被告犯罪與否或不構成犯罪與否之證據
    ，亦僅需依照刑事訴訟法第159 條之2 規定，斟酌其審判外
    供述作成外部環境、製作過程、內容、功能等情況認為之前
    供述較為可信，即可取得證據之資格，而作為認定事實之證
    據資格，最高法院94年度臺上字第2507號、95年度臺上字第
    2515號判決意旨均可資參照。準此，證人即被害人乙○○○
    、壬○○，證人丙○○、丁○○於警詢中所為之陳述，雖屬
    被告以外之人於審判外之陳述，而為傳聞證據，然證人乙○○○等人既係在案發後記憶猶新情況下直接所作成，一般本
    與事實較為相近，且觀之上開警詢過程，既未見司法警察有
    何違法取供之瑕疵存在，且警詢筆錄記載中對於犯罪之相關
    事實復均已翔實記載完整，堪認證人上開陳述確係出於渠等
    真意，嗣於本院審理時，復又曾傳喚證人乙○○○、壬○○
    、丙○○、丁○○等人到庭作證，接受被告及其辯護人之詰
    問，此由觀諸卷附本院審判筆錄即明，已賦予被告對於各該
    證人對質詰問之機會，衡以刑事訴訟法159 條保障被告對質
    詰問權之規範意旨，證人乙○○○、壬○○、丙○○及丁○○於審判外之警詢中所為證述既經被告於審理中藉由交互詰
    問加以檢驗，則其屬傳聞證據之瑕疵，應已治癒而無遽予排
    除之必要，是認上開證人於警詢中之證述，與法院審理中之
    證詞相符部分，已具備可信之特別情狀，自有證據能力；至
    其先前陳述與審判中之證述不符，亦仍容許以之作為彈劾其
    於法院審理時所為陳述之憑信性，用以爭執其先後不一致陳
    述之證明力。
二、次按被告以外之人於偵查中向檢察官所為之陳述，除顯有不
    可信之情況者外，得為證據，刑事訴訟法第159 條之1 第2
    項定有明文。查證人乙○○○、辛○○、壬○○、丙○○及
    丁○○於偵查中既係以證人身份陳述，且經檢察官告以具結
    義務及偽證處罰後命之朗讀結文具結，因上開證人均係於負
    擔偽證罪處罰之心理下證述，並以具結擔保其供述真實性，
    復無受其他不當外力干擾情形，可信性極高，本院審酌上開
    各該證人於偵查中具結證述之際，其外部附隨之環境或條件
    並無不當，是依上說明，渠等於偵查中所為證言，均具有證
    據能力，而得為證據。
三、再按刑事訴訟法第159 條第1 項規定所指「被告以外之人」
    ，包括共同被告、共犯、被害人、告訴（發）人等在內。共
    同被告對於其他共同被告之案件而言，為被告以外之第三人
    ，本質上屬於證人，故法院就被告之案件對其他共同被告或
    與被告有共犯關係之人為調查，應依人證之調查程序，傳喚
    該具證人適格之共同被告或共犯到場，使令具結，命其立於
    證人之地位而為陳述，並通知被告及其辯護人，使有行使詰
    問該證人之共同被告或共犯現在與先前陳述之瑕疵的機會，
    以確保其詰問權，並藉以發現實體真實。除客觀上有不能受
    詰問之情形，或被告及其辯護人放棄其詰問權者，或另有傳
    聞證據仍得例外採證之情形之外，如未踐行此一訴訟程序，
    該共同被告或共犯於審判外所為之陳述，即無容許得作為證
    據之餘地（最高法院95年臺上字第3401號判決要旨參照）。
    查本件證人己○○、戊○○、甲○○、庚○○各以共同被告
    之身分於偵查中所為陳述，對各該共同被告而言雖屬審判外
    之陳述，惟證人己○○、戊○○、甲○○及庚○○既已於本
    院審判期日調查證據時適用有關人證之規定，命其具結陳述
    ，賦予被告及其辯護人予以詰問之機會，且被告及其辯護人
    亦不爭執渠等所為供述之證據能力，則渠等於偵查中以共同
    被告身份向檢察官所為之陳述，即仍應賦予證據適格之地位
    ，而有證據能力。
四、又按被告以外之人於審判外之言詞或書面陳述，除法律有規
    定者外，不得作為證據；被告以外之人於審判外之陳述，經
    當事人於審判程序同意作為證據，法院審酌該言詞陳述或書
    面陳述作成時之情況，認為適當者，亦得為證據。當事人、
    代理人或辯護人於法院調查證據時，知有第159 條第1 項不
    得為證據之情形，而未於言詞辯論終結前聲明異議者，視為
    有前項之同意，刑事訴訟法第159 條第1 項及第159 條之5
    分別定有明文。查證人辛○○於警詢中所為陳述，固屬傳聞
    證據，惟檢察官、被告及其辯護人就前揭審判外陳述之證據
    能力，於本院準備程序及審判期日時均不爭執，且迄至言詞
    辯論終結前亦未再聲明異議。經核上開證據資料製作時之情
    況，查無違法不當或證明力明顯過低之瑕疵，亦認為以之作
    為證據應屬適當。
五、再者，本案認定事實所引用之文書證據，並無證據證明係公
    務員違背法定程式所取得，亦無刑事訴訟法第159 條之4 之
    顯有不可信之情況與不得作為證據之情形。本院斟酌本案卷
    內之證據並非非法取得，亦無證明力明顯過低之情形，且經
    本院於審判期日依法進行證據之調查、辯論，被告於訴訟上
    之程序權即已受保障，故前揭各該證據，均得採為證據，合
    先敘明。
貳、實體方面：
甲、被告庚○○、甲○○共同妨害自由部分：
一、訊據被告庚○○對於上開犯罪事實均坦承不諱，至被告甲○○雖坦承有於97年8 、9 月間在八德「劉哥」那邊介紹庚○○與己○○、戊○○認識，於案發當日12時30幾分曾駕車前
    往乙○○○住家附近欲接送庚○○，亦與戊○○交談，之後
    並自庚○○處取得6 萬元屬實，惟矢口否認有何共同妨害自
    由及傷害等犯行，辯稱：伊只有介紹庚○○代己○○、戊○○向乙○○○討債，但伊既未實際參與庚○○當日行為，更
    未與其餘被告有何犯意聯絡云云。
二、經查：
(一)、有關被告庚○○如何於上開時日先行夥同「小高」、「阿正
    」侵入被害人乙○○○位於桃園縣桃園市○○街83號8 樓住
    處，向乙○○○表明前來處理其詐賭己○○兩千多萬之目的
    ，見乙○○○堅決否認詐賭，又表示沒錢，「阿正」遂進入
    該屋廚房拿出4 把菜刀持以作勢威嚇，被告庚○○進而恫稱
    ：如果不拿錢出來就要剁其手腳；惟乙○○○見此依舊表示
    沒有做壞事，兩隻手都可以給，被告庚○○隨即改以嚇稱：
    要剁其孫子之手，其後並以白色塑膠繩綑綁乙○○○手腳；
    於綁縛過程中，庚○○為制止乙○○○之不斷掙扎，又出手
    毆打其臉部、頭部，致使乙○○○之臉、頸、嘴唇、鼻子磨
    損及腫脹，兩側手腕挫傷，右側肩膀亦有扭傷。而在旁「阿
    正」同時則持菜刀指示被害人乙○○○當時在家之媳婦辛○○將其幼子一同進入屋內房間予以拘禁，除以白色塑膠繩綑
    綁辛○○手腳外，更將手套塞入辛○○嘴巴以防呼救。其後
    庚○○、「小高」、「阿正」隨即開始於乙○○○上開住所
    四處搜刮財物，共計從乙○○○身上取得5 萬元、自屋中抽
    屜內取得1 萬元、由撲滿取得零錢1 千元，另亦拿取乙○○○女兒壬○○所有門號為0000-000-000號行動電話、備用電
    池及充電器。期間乙○○○一度掙脫雙腳綑綁奪門求救，然
    僅踏出住處門外，隨即遭庚○○其餘同夥「阿牛」、「老人
    家」、「老寶貝」發現而拉回住處內再重新綁縛，進而拘禁
    於屋內另一房間；庚○○等人因嫌棄當場取得之現金過少，
    並轉而要求乙○○○另行提供系爭房屋之相關權狀以供過戶
    等情，業據證人乙○○○於警詢、偵訊及本院審理時，證人
    辛○○於警詢及偵訊中分別指訴綦詳。經核渠等歷次所述前
    後一致，彼此相符，復為被告庚○○當庭坦認不諱，參以被
    害人乙○○○確實受有臉、頸、嘴唇、鼻子磨損及腫脹，兩
    側手腕挫傷，右側肩膀扭傷等傷害，亦有桃新醫院診斷證明
    書及受傷照片可稽，則此部分之事實，足堪認定。
(二)、其次，關於被告庚○○如何於案發當日中午，因見乙○○○
    女兒壬○○午休返家察覺家中鎖門方式與平日不同，且客廳
    電視聲音極大而有異狀，隨即指示其餘同夥將壬○○手腳綑
    綁於椅子上，並與乙○○○拘禁於同一房間內，進而要求壬○○交出系爭房屋之相關土地、建物權狀，因壬○○表示手
    腳遭綑綁無法拿取，庚○○遂將其雙腳鬆綁，待壬○○交出
    相關權狀後，庚○○等人再將雙手仍遭綑綁之壬○○與雙手
    雙腳均遭綁縛之乙○○○一同拘禁於客房內，並要求壬○○
    之後須配合辦理系爭房屋過戶相關事宜；期間庚○○亦不時
    進入客房詢問壬○○其個人身上或銀行有無金錢，因壬○○
    陳稱現有2 萬4 千元打算用來繳納信用卡費用，庚○○聞言
    即表示要看情況決定是否將拿走壬○○所有之上開現金後離
    開客房；之後庚○○再次進入房內向壬○○表示因系爭房屋
    貸款過多，即使過戶亦無價值，遂將相關權狀、證件返還壬○○，惟同時亦取走壬○○身上所有之2 萬4 千元，壬○○
    此際趁機詢問究係何人要庚○○等人過來，庚○○因思及行
    前曾受被告己○○交代不要透露身分，遂向壬○○佯稱係丁○○與乙○○○間有金錢糾紛，丁○○委託渠等前來索討金
    錢，並要壬○○勿再多問後離開客房；之後庚○○於房外與
    己○○通電完畢後，再次進入客房內逕向乙○○○表示：「
    聽說你有一個很好的朋友叫做小秋，很有錢，是你的好朋友
    」等語，要求乙○○○以電話向其借款50萬元，乙○○○表
    示小秋該人去年甫喪偶無錢可借，遂向庚○○提議可否另向
    別人商借，經庚○○應允後，由庚○○將屋內家用電話交與
    乙○○○，而由乙○○○聯繫友人丙○○借款，庚○○見丙○○願意借款20萬元，並一再於電話旁表示看丙○○要去哪
    個銀行領錢，可以叫人去那邊等各節，業據證人壬○○、乙○○○於警詢、偵訊及本院審理中，證人辛○○於警詢、偵
    訊中，證人丙○○於警詢及本院審理中證述明確，復為被告
    庚○○所不爭執，並有被害人壬○○之桃新醫院診斷證明書
    及相關監視錄影翻拍照片可為憑佐，則此部分事實，併堪認
    定。
(三)、而關於丙○○於當日中午接獲乙○○○請求借款20萬元電話
    後，隨即前往銀行提領金錢並趕赴乙○○○住處，庚○○聽
    聞住處電鈴響起，遂將壬○○雙手予以鬆綁命其出面接待拿
    取金錢。在屋外等待期間，因丙○○始終未見有人應門，與
    屋內電視聲音極大應有人在家之情形不符，之後又見壬○○
    前來應門時非但僅開啟一小門縫不斷催促其交付金錢，且透
    過壬○○所開門縫其又看見有不詳年輕男子行走於屋內四處
    ，復未見乙○○○在場，心覺有異，不願當場交付金錢，不
    顧壬○○下跪請求，仍表示將先行下樓拿手機與乙○○○聯
    繫而離開；迨丙○○到達1 樓後，立刻向警衛詢問乙○○○
    有無在家，於丙○○企圖與乙○○○取得聯繫之際，庚○○
    已押同壬○○下樓向丙○○拿取乙○○○借款20萬元，丙○○遂質問壬○○為何會欠人錢，惟壬○○因見庚○○在旁懼
    不敢言，只好藉詞係當初買房子曾向地下錢莊借錢云云，適
    乙○○○又自住處撥打電話予丙○○要其交付借款予壬○○
    ，丙○○方將20萬元交與庚○○等情，則據證人丙○○及壬○○於警詢、偵訊、本院審理時，且為被告庚○○直言不諱
    ，是此部分之事實，亦堪認定。
(四)、再者，有關案發當日下午3 時許，被告戊○○如何以電話聯
    繫甲○○相關處理情形，而經甲○○聯繫庚○○後，相約於
    桃園縣桃園市○○街58巷31號8 樓住處碰面；庚○○先行到
    場後，隨即將取自乙○○○住處之27萬4 千元現金交給甲○○，甲○○當場表示待戊○○及己○○到達後再讓庚○○表
    示意見。之後庚○○又再撥打電話聯繫戊○○表示其人已到
    場。於當日下午4 時許己○○、戊○○抵達後，其二人一度
    要求分配一半之金額，然甲○○因見庚○○表示每個人都有
    出力，且除應支付報酬給到場之「小高」等人外，先前四人
    為謀議索討金錢而前往酒店飲酒之花費亦應予以扣除，遂在
    甲○○之主導下，決定由甲○○個人分配6 萬元、庚○○及
    己○○分得5 萬元、戊○○則分得1 萬元，其餘部分則充作
    上開費用及報酬等情，分別已據被告甲○○於偵查時供稱：
    23日下午3 點多在桃園市○○街58巷31號8 樓，戊○○打電
    話給我等語，以及被告庚○○於本院審理時陳稱：大約在傍
    晚4 點多的時候我過去寶山街那邊，甲○○已經在場，我打
    電話給戊○○說我們在那邊等，之後戊○○跟己○○就過來
    寶山街；我說我手上的是27萬4 千元，甲○○那時候有問我
    錢要怎麼分，我就說大家平分，原本己○○、戊○○要跟我
    對半分，我說這樣不行，這麼多人出力，他們也要分，以前
    的酒錢也要扣等語詳實。本院審酌被告己○○、戊○○既然
    委託他人出面代為索討金錢，自然急於獲知索討之成果；而
    被告庚○○既係受甲○○介紹及聯絡，而代己○○等人出面
    處理討債事務，在事後與甲○○碰面時主動將錢交與甲○○
    分配，亦符常情，是認渠等上開所證，可以採信。此部分之
    事實，同堪認定。
(五)、按二人以上共同實行犯罪之行為者，皆為正犯，刑法第28條
    定有明文。而共同正犯，係共同實施犯罪行為之人，在共同
    意思範圍內，各自分擔犯罪行為之一部，相互利用他人之行
    為，以達其犯罪之目的，其成立不以全體均參與實施犯罪構
    成要件之行為為要件；參與犯罪構成要件之行為者，固為共
    同正犯；以自己共同犯罪之意思，參與犯罪構成要件以外之
    行為，或以自己共同犯罪之意思，事前同謀，而由其中一部
    分人實行犯罪之行為者，亦均應認為共同正犯，使之對於全
    部行為所發生之結果，負其責任（最高法院92年度臺上字第
    2824號判決意旨可資參照）。經查：
  1.證人即共同被告庚○○已先後於：(1)警詢中供稱：因為被害
    人與戊○○、己○○熟識，所以我們原本計畫由戊○○、己○○負責帶路前往被害人家中，並叫被害人開門，我負責帶
    人進入屋內控制被害人討債，甲○○則負責監控全程情形及
    以其所駕駛的休旅車接送人員離開，但因該車容量有限，我
    就與綽號小高、阿牛三人步行攔計程車離開，離去前向戊○○表示甲○○在85度C 等，可以搭乘其所駕駛之車輛離開（
    見97年度偵字第23389 號卷第11頁反面至第12頁）；(2)偵查
    中具結證稱：甲○○擔任聯絡人，約我和謝、廖二人到85度
    C 見面，甲○○在22日說到時候處理完畢他要過來接我叫我
    打電話給他；之後我去寶山街遇到甲○○把錢交給他放在桌
    上問他要如何分配，甲○○說等到戊○○、己○○過來再問
    我意見等語（見偵卷第153 至154 頁）；(3)於本院審理時具
    結證稱：戊○○、己○○、甲○○都會去寶山街那邊打麻將
    ，有時候我也會過去那邊，我們四個人就會在那邊談到這件
    事情；從我們開始討論處理詐賭事件到10月22日晚上決定出
    面處理這件事的整個過程，都是我跟甲○○、戊○○、己○○一起討論；甲○○、己○○及戊○○都知道我去處理這件
    賭債的事情會找一群朋友過去，因為早早己○○就有要我帶
    幾個人過去，己○○說乙○○○身材魁梧，很男孩子個性，
    多帶幾個朋友過去以防萬一；97年10月23日我確定我會去的
    時候，我只有跟甲○○說我會跟我幾個朋友過去，但是沒有
    說有幾個人，也沒有講姓名，因為甲○○不認識他們；甲○○說他負責兩邊的聯繫，他也有出力，所以他也要分錢等語
    明確。
  2.而同案被告戊○○亦先後於：(1)警詢中供稱：「案發前都是
    小林仔跟我們接洽的，他再派他的小弟阿豪來處理，在分錢
    的時候，阿豪、小林仔都有在場，小林仔跟我說這件事不能
    給任何人知道，若讓人知道他不會讓我好過」、「甲○○在
    電話中說一定要前往處理，他說她小弟都準備好了，不能不
    處理」、「甲○○說他們本身都計畫好了，叫我不要問那麼
    多」等語（見97年度偵字第22861 號卷第20頁反面、第22頁
    反面）；(2)偵查時具結證稱：「我在八德打麻將認識甲○○
    ，李聽到謝被詐賭的事，說他可以幫忙處理，大概是事發1
    個月前，我們同意李幫我們處理這件事，但因為中間又反悔
    ，一直到今年10月22日，李跟我們說一定要幫我們處理這件
    事，他說人都找好了，不處理的話叫我要付找人的錢」、「
    ……阿豪在樓上一個小時左右，甲○○就來了，在85度C 那
    邊，叫我什麼都不要管，他們都計畫好了」、「甲○○於我
    們寶山街分錢後曾對我恐嚇稱不能把事情說出去否則不會讓
    我好過」等語（見97年度偵字第22861 號卷第76頁、第100
    至101 頁）；(3)本院準備時亦供稱：「甲○○都叫庚○○跟
    我講。97年10月23日當天中午12點多有進來大門口跟我將說
    ：『為何跟己○○講的都不一樣』」、「10月22日的時候，
    己○○本來不想處理了，叫我打電話給甲○○，甲○○電話
    中告訴我人找好不處理不好交代，他會叫庚○○打給我，然
    後掛斷電話。之後過了5 分鐘左右庚○○就打來了，他說人
    都已經找到了，這樣很難跟他朋友交代」等語在卷。
  3.經核證人庚○○、戊○○上開所證情節相符，苟非確有其事
    ，該二人當不致不約而同就被告甲○○於本案之分工地位及
    參與過程為一致相符之陳述。衡之被告甲○○於本院訊問時
    尚且供稱：「庚○○的家境不好，所以我就介紹庚○○給己○○及戊○○他們認識，讓他有工作的機會」等語（見本院
    卷第16頁），顯見被告甲○○與庚○○自有一定程度之交情
    ，而證人庚○○受被告甲○○關照始有賺錢機會，自亦無故
    意虛捏編造對其不利證詞之動機與必要。參以被告甲○○並
    不否認其於案發當天確曾駕車前往被害人乙○○○住處樓下
    欲接送庚○○離開，期間亦曾進入該處大廳與戊○○交談，
    且於事後復分得6 萬元金錢，則證人庚○○、戊○○上開所
    證，應值採信。從而，證人甲○○非但於案發前即因與庚○○、己○○、戊○○共同討論應如何處理本件詐賭事件，而
    知悉案發當天庚○○將帶同數名人士前往被害人住處討回賭
    債，亦負責監控全程情形及以其所有休旅車接送人員離開，
    事後並因其居中聯絡之地位而分得6 萬元金錢等事實，即堪
    認定。是依前揭規定及說明，因不論係被告庚○○或甲○○
    均係以自己共同犯罪之意思，分別參與對被害人妨害自由之
    部分犯行，均認應構成共同正犯，使被告甲○○、庚○○對
    全部行為所發生之結果，均須負責。
(六)、關於被告庚○○、甲○○犯意之認定：
  1.按刑法上之強盜罪，以有為自己或第三人不法所有之意圖為
    構成要件之一，若奪取財物係基於他種目的，而非出於不法
    所有之意思者，縱其行為違法，要不成立強盜罪。又賭博為
    自然債務，上訴人參與挾持被害人逼還賭債，主觀上無不法
    所有之意圖，不成立侵害財產法益之罪名，最高法院21年上
    字第18號判例、79年度臺上字第4527號判決均可參照。
  2.查本案係肇因被告庚○○、甲○○經由共犯己○○及戊○○
    之轉述而認知被害人乙○○○有詐賭情事，四人遂共同謀議
    ，推由被告庚○○出面邀集「小高」、「阿正」、「阿牛」
    、「老人家」及「老寶貝」前往被害人上址住處共同實施取
    回被詐賭所輸款項之計畫等情，此由參諸：(1)共犯己○○迭
    於警詢、偵訊時一再供稱：約從20年開始，遭乙○○○找熟
    識賭客與我賭博財物詐賭；因為之前戊○○和「阿豪」打牌
    時有提到我打麻將輸了錢，從認識康女1 、20年以來總共輸
    了約1 、2 千萬元，阿豪說可以處理等語（見97年偵字第22
    861 號卷第12頁、第105 頁）；(2)共犯戊○○亦先後於警詢
    、偵訊及本院羈押訊問時分別陳稱：因為己○○懷疑乙○○○打麻將詐賭，阿豪說要替我們處理，才會約在咖啡聽見面
    ；我們想說乙○○○既然詐賭，應該吐一點出來，李聽到謝
    被詐賭的事，說他可以幫忙處理；己○○與被害人認識，因
    為他們認識，所以才可以把他們帶上去被害人住處，己○○
    知道當天是要去要債；我們在85度C 待了大約6 、7 分鐘，
    己○○在場又講了一次如何被詐賭的情形，他們聽完之後評
    估可以馬上處理，就跟著我們一起走過去等語（見同上偵卷
    第22861 頁第19頁反面、第76頁，本院聲羈卷第803 頁）；
    (3)被害人乙○○○於警詢、偵訊及本院審理中亦同樣證稱：
    庚○○等人進入後即稱我詐賭己○○2 千萬元各等語，在在
    經核均與被告庚○○於本院訊問時所供稱：「之前我有與己○○談過，我要確定己○○與乙○○○有無2000多萬賭債，
    己○○說她確定有，所以我才願意幫她」等語及被告甲○○
    歷次供陳情節相符即明。則被告庚○○、甲○○既不認識乙○○○，亦未曾與之打牌，乃係經由介紹而自己○○、戊○○處聽聞乙○○○詐賭情事，復經八德「劉哥」表示可幫忙
    處理己○○遭詐賭之事，因而受己○○、戊○○所託出面索
    討遭詐賭之款項，縱與客觀情事不符，亦難遽認其主觀上有
    何為自己或第三人不法所有之意圖。實由被告庚○○雖於行
    前曾受己○○警告勿透露其姓名以免日後遭報復，然為使自
    己追討債務具有正當性，猶逕向乙○○○表明當日來意係為
    索回詐賭己○○之2 千萬元一節觀之，益徵被告庚○○等人
    主觀上確實相信己○○、戊○○所稱遭詐賭情事，進而代為
    出面向乙○○○索討金錢屬實。是縱其手段雖為法所不許，
    但仍與強盜行為之構成要件有間。
(七)、至被告甲○○雖辯稱：伊只有介紹庚○○代己○○、戊○○
    向乙○○○討債，但伊僅在家照顧植物人叔叔，既未實際參
    與庚○○當日行為，更未與其餘被告有何犯意聯絡云云。惟
    查：
  1.關於被告甲○○如何於案發前與其餘共犯庚○○、己○○及
    戊○○謀議向被害人乙○○○索討金錢一節，業據共犯庚○○、戊○○分別證述在卷，有如上述，況其於偵查中亦不否
    認曾參與己○○、戊○○及庚○○在酒店之聚會，則其空言
    否認並未參與討論云云，已嫌無據。
  2.其次，被告戊○○警詢及本院準備程序中已供稱：「甲○○
    在電話中說一定要前往去處理，他說他小弟都準備好了，不
    能不處理」、「甲○○都叫庚○○跟我講」、「甲○○電話
    中告訴我說人找好不處理他不好交代，他會叫庚○○打電話
    給我」等語（見97年度偵字第22861 號卷第22頁反面、本院
    卷第75頁），核與被告己○○、庚○○所稱情節相符，參以
    被告甲○○於警詢時亦不否認確曾於電話中對戊○○表示：
    「今天要處理人都準備好了」等語，堪認被告戊○○上開所
    述可信。果被告甲○○確僅介紹庚○○予己○○、戊○○認
    識，至其餘事項則一概不知，則被告甲○○又何能在未經庚○○表達意見前，得以逕向戊○○陳稱：「今天要處理，人
    都準備好了」之語？實由被告甲○○上開所述，反恰適足以
    證明其確實瞭解並參與索討債務之計畫，否則被告甲○○又
    要如何得知討債當天確實有準備助手一同前往，甚且助手復
    均已經備妥？
  3.本件被害人乙○○○之被害地點位在桃園桃園市○○街83號
    ，距離被告庚○○於討回賭債後所欲返回之桃園縣桃園市○○街58巷31號地點既均在桃園市區，自不遙遠。而依被告庚○○所述，案發當天復係伊自行搭乘計程車前往附近咖啡店
    與己○○、戊○○會合，足見庚○○縱使個人並無交通工具
    ，亦可攔搭計程車返回寶山街，衡情苟非被告甲○○確實參
    與監控全程行動，又何須勞駕其捨棄家中尚待照顧之植物人
    叔叔於不顧，親自到場駕車接送被告庚○○？
  4.再者，於被告庚○○夥同「小高」、「阿正」、「阿牛」、
    「老人家」及「老寶貝」綁縛被害人乙○○○一家期間，被
    告庚○○未曾以電話聯繫甲○○，僅有聯絡戊○○請之代為
    詢問己○○何以被害人家境情況與其所述不符等情，業據被
    告庚○○於歷次偵審證述在卷，足見被告庚○○於上開期間
    未曾與被告甲○○取得聯絡。惟關於案發當天，被告甲○○
    非但確曾與戊○○以電話取得聯繫，之後於駕車抵達案發現
    場時，甚至進入大廳逕向戊○○表示：「為何跟己○○講的
    都不一樣」等語（見本院卷第75頁），既經被告戊○○供述
    屬實，則非但彰彰可見被告戊○○確曾將庚○○於被害人家
    中搜刮財物不順利之情形告知被告甲○○，更可見被告甲○○確實知悉並參與上開索討金錢之計畫。果確如被告甲○○
    所述，其僅係居中聯繫之人，而當日到場復僅單純為接送庚○○離開，何以被告戊○○竟會將討債不順遂情形告知不相
    關之被告甲○○？又若非被告甲○○確實瞭解先前被告己○○所宣稱之內容，為何會當場詢問被告戊○○實際情形竟與
    己○○所述不符？是在在可見被告甲○○參與本案程度至深
    。
  5.抑有進者，依被告庚○○所述，事後總共自乙○○○住處拿
    取27萬4 千元回寶山街分配，伊與己○○各分得5 萬元，戊○○分得1 萬元，甲○○則可分得6 萬元，剩餘款項除分配
    予隨同庚○○入屋之「小高」、「阿正」、「阿牛」、「老
    人家」、「老寶貝」外，則均用以清償先前被告4 人為討論
    本次討債喝酒聚會所欠債務（見97年度偵字第23389 號卷第
    139 頁）。而被告甲○○亦不否認確實分得6 萬元現金，加
    以被告庚○○於警詢及偵訊時先後一致供稱：「……，我就
    把得手的錢全數繳給甲○○，由他負責分配」、「我去寶山
    街遇到甲○○把錢交給他放再坐上，問他要如何分配，甲○○說等廖、謝到再問我意見」等語（見同上偵卷第12、154
    頁），核與被告甲○○於警詢時所稱：「庚○○交給我之後
    ，由我分配贓款」、「因為我要分錢，所以才去載庚○○」
    等語相符（見同上偵卷第7 頁反面）。如被告甲○○確僅介
    紹庚○○與被告己○○、戊○○認識，且其餘事項均不清楚
    ，則被告甲○○究係憑藉何等地位參與款項之分配？又要如
    何拿取遠超出其他共犯之報酬？至被告甲○○於本院審理時
    固辯稱：當時是警察跟我說要有氣魄一點，分錢沒有什麼，
    我就跟警察說不然寫我好了云云（見本院98年3 月25日審判
    筆錄第27頁），惟其亦同時坦承：「（你在警詢中所陳述的
    內容都是你自己決定要陳述的內容？是否都是實在？）都是
    我自己決定陳述的內容。但是有部分不實在，以我後來審理
    中所述為準」等語（見本院98年5 月22日審判筆錄第14頁）
    ，是被告甲○○前揭警詢陳述確係出於其自由意志所為，即
    堪認定，又其上開所述，既核與共犯庚○○所供情節相符，
    則衡諸常情，被告甲○○、庚○○又豈有可能在不同時間各
    自臨時起意適巧決定將本件討債所得金錢主導分配者歸予被
    告甲○○？且彼此臨時起意捏造之情節，竟尚有互核相符之
    處？是認被告甲○○就此所辯，並不可取。
  6.準此，綜觀被告甲○○事前未經詢問庚○○即逕向被告戊○○表示：「今天要處理，人都準備好了」等語，案發當日除
    捨植物人叔叔在家逕行駕車前往被害人住處欲接送被告庚○○外，亦進入該住處1 樓大廳向戊○○詢問情況何以不如己○○所稱，事後甚至又可主導討回金錢之分配，並獲得超出
    其餘被告之6 萬元金錢等節，在在均見被告甲○○非但確實
    參與被告庚○○與戊○○、己○○間之討債謀議，亦實際負
    責其中部分之犯行。倘被告甲○○因家中尚有植物人叔叔有
    賴其照顧，而僅單純負責聯絡雙方，理應避免參與聯絡以外
    之事務，又豈會介入如此之深。是其空言否認並不知情云云
    ，僅屬畏罪情虛之詞，不值採信。
(八)、被告甲○○之辯護人固又為之辯護略以：本件均係被告庚○○前往現場後臨時起意，與被告甲○○無關云云。惟查：
  1.依被告庚○○於警詢中所述，可知本件被告四人早已於謀議
    時即決定於戊○○、己○○負責帶路前往被害人住家並使被
    害人開門後，伊即帶同小高等人進入屋內控制被害人討債，
    至於甲○○則係負責監控全程情形及接送人員離開，且因為
    事前均已計畫好如何犯案，所以被告甲○○、戊○○、己○○對於伊綑綁被害人之犯案過程均知情。是被告甲○○辯稱
    係本件均係被告庚○○於現場臨時起意云云，已嫌無據。
  2.其次，被告己○○既曾告知庚○○因乙○○○身材比較魁梧
    ，如果要討債的話要多帶幾個朋友過去，且被告甲○○亦直
    言曾對被告戊○○表示：「今天要處理人都準備好了」等語
    不諱，顯見被告甲○○確實知悉庚○○帶同伴前往之目的，
    乃係意在順利壓制被害人並索討金錢。而觀乎此等邀人前往
    討債手法，一旦實施，客觀上自足以壓制被害人之自由意志
    ，則被告甲○○空言否認均係出於庚○○等人臨時起意云云
    ，無非係避重就輕之詞，不值採信。
(九)、綜上所述，本件被告庚○○、甲○○犯行，事證明確，應予
    依法論科。
三、論罪科刑方面：
(一)、按刑法第302 條第1 項私行拘禁屬於主要性之規定，而以其
    他非法方法剝奪人之行動自由，則屬於補充性規定，如行為
    人之所為，既觸犯主要性規定，亦觸犯補充性規定；或由觸
    犯次要性規定，進而觸犯主要性規定時，按之主要規定優於
    補充規定原則，則只適用主要性規定予以論處即足，自不應
    宣告補充規定之罪名（最高法院30年上字1963號判例參照）
    ，且無方法結果相牽連關係之可言，亦非可予以齊列併用（
    最高法院25年上字第1954號判例、76年度臺上字第1294號判
    決意旨併參）。查本件被害人乙○○○、辛○○及壬○○既
    先後遭被告庚○○、「小高」、「阿正」、「阿牛」、「老
    人家」、「老寶貝」等人分工綑綁手腳並拘禁於屋內房間受
    看管，期間壬○○尚且經由被告庚○○陪同至1 樓大廳向陳
    利雪拿取借款20萬元，是核被告庚○○、甲○○所為，均係
    犯刑法第302 條第1 項私行拘禁罪。
(二)、次按刑法第302 條之妨害自由罪，原包括私行拘禁或以其他
    非法方法剝奪人之行動自由而言，所謂非法方法，當包括強
    暴、脅迫等情事在內；故於私行拘禁或以其他非法方法剝奪
    人之行動過程中，有對被害人施加恐嚇行為，自屬包含於妨
    害行動自由之同一意念之中，縱其所為，合於刑法第305 條
    恐嚇危害安全罪之要件，仍應視為剝奪行動自由之部分行為
    （最高法院74年臺上字第3404號判例參照）。又案發時被告
    庚○○等人為綁縛乙○○○手腳，因乙○○○不從，被告庚○○因而徒手毆打其臉部、頭部等部位，難認庚○○另有傷
    害之故意，故被害人乙○○○因此受傷乃妨害自由過程中之
    當然結果，不另論以傷害罪（最高法院30年上字第3701號判
    例參照）。再查被告庚○○等人於拘禁被害人乙○○○之過
    程中，固以如事實欄所示之將來惡害通知被害人乙○○○，
    並使之心生畏怖，惟依上開說明，仍屬包含於私行拘禁之同
    一意念之中，而視為私行拘禁之部分行為，不另論罪。再者
    ，被告庚○○私行拘禁被害人過程中，並強制其對外向丙○○借款20萬元，以此強暴之方法使人行無義務之事，亦毋庸
    論以刑法第304 條第1 項、同法第305 條等罪，以刑法第30
    2 條第1 項剝奪他人行動自由罪論處即足。
(三)、再按共同正犯於其犯意聯絡範圍內，雖僅參與部分犯行之實
    施，仍應對其他共犯所分擔實施之犯行負全部事實之刑責；
    且共同正犯之意思聯絡，並不以數人間直接發生者為限，即
    有間接之聯絡者，亦包括在內（最高法院81年度臺上字第66
    01號判決意旨併參）。本件被告庚○○既與甲○○共謀由庚○○出面邀約「小高」、「阿正」、「阿牛」、「老人家」
    、「老寶貝」等人前往乙○○○家中索討金錢，則依上開說
    明，被告庚○○、甲○○與「小高」、「阿正」、「阿牛」
    、「老人家」、「老寶貝」就上開私行拘禁之犯行，均有犯
    意聯絡及行為分擔，而為共同正犯。被告庚○○等人為綑綁
    乙○○○而出手毆打，致之受有如事實欄所載之傷害，此應
    係施強暴之結果，不能認被告庚○○等人另有傷害乙○○○
    之犯意。至公訴意旨雖認被告庚○○、甲○○乃係意圖為自
    己不法所有之強盜犯意，佯以乙○○○詐賭為由，而邀集「
    小高」等人結夥以強暴、脅迫之方法至使乙○○○等人不能
    抗拒而交出金錢，因認被告庚○○、甲○○涉犯刑法第33 0
    條第1 項加重強盜罪嫌云云。惟查，被告庚○○及甲○○既
    係受己○○、戊○○出面索討己○○所指稱遭詐賭之款項，
    且見己○○、戊○○二人明確指訴又言之鑿鑿，復經「劉哥
    」表示可幫忙處理己○○遭詐賭之事，對己○○、戊○○所
    指遭乙○○○詐賭2 千萬之事信以為真，進而出面代為索討
    詐賭金額，尚與常情無悖，再參以被告庚○○侵入乙○○○
    住處後，縱曾受己○○警告勿透露姓名以免日後遭報復，然
    為使自己追討債務具有正當性，猶逕向乙○○○表明當日來
    意係為索回詐賭己○○之2 千萬元，足認被告庚○○等人主
    觀上確實相信己○○、戊○○所稱遭詐賭之事，而前往向乙○○○索討遭詐之金錢，是其手段雖為法所不許，但終究與
    強盜罪之初始即意圖不法所有不同，被告庚○○所辯無不法
    所有意圖，應堪採信。公訴人認被告庚○○、甲○○所為係
    犯刑法第330 條第1 項之加重強盜罪云云，尚有未洽，惟其
    起訴之犯罪事實，與本院認定之基本社會事實相同，爰依法
    變更起訴法條。又被告庚○○等人以一共同行為對乙○○○
    、辛○○、壬○○三人私行拘禁，屬一行為觸犯數罪名，為
    想像競合犯，依刑法第55條之規定，應從一重以私行拘禁一
    罪論。
四、被告庚○○前於91年間，因違反著作權法案件，經臺灣臺中
    地方法院以91年度中簡字第1378號判決判處有期徒刑3 月確
    定，又於92年間仍因違反著作權法案件，經同院再以92年度
    訴字第113 號判決判處有期徒刑1 年2 月確定，兩案接續執
    行，甫於93年9 月21日縮短刑期假釋出監，於94年4 月11
    日未經撤銷假釋而執行完畢，有臺灣高等法院被告前案紀錄
    表在卷可稽，其受有期徒刑執行完畢後，5 年內再犯本件最
    重本刑為有期徒刑以上之罪，為累犯，應依刑法第47條第1
    項規定加重其刑。爰審酌被告庚○○、甲○○正值青壯，不
    思以正常工作營生賺取金錢，為圖得鉅額報酬，竟以暴力手
    段牟利，非但將被害人及其媳婦、女兒等家人予以綑綁拘禁
    ，期間長達2 小時，甚至動輒持刀在旁揮舞出言恫嚇，造成
    被害人身心受有重大危害及恐懼，並嚴重破壞社會安寧秩序
    ，行為甚屬可眥，另衡以被告庚○○、甲○○犯後迄今尚未
    與被害人達成賠償之和解、渠等犯罪之動機、目的及智識程
    度等一切情狀，分別量處如主文所示之刑，以示懲儆。
五、至未扣案之手套及白色塑膠繩均係被告庚○○所有準備用以
    綑綁被害人乙○○○所用之物，業據被告庚○○於本院準備
    程序中供述詳實（見本院卷第68頁），堪認係被告庚○○所
    有供本案犯罪預備之物，惟既未扣案，為免執行之困難，爰
    不另諭知沒收。又扣案之綠色上衣雖係被告己○○於案發當
    日所穿著之衣物，惟與本案犯罪無關，是亦不為沒收之宣告
    ，併此敘明。
乙、被告己○○、戊○○共同強盜部分：
一、訊據被告己○○、戊○○固坦承在八德「劉哥」家裡抱怨遭
    詐賭，「劉哥」隨即介紹甲○○幫忙處理，嗣並再經由甲○○介紹而結識庚○○等情屬實，惟均矢口否認有何上開加重
    強盜犯行。被告己○○辯稱：97年10月23日伊之所以同意庚○○、甲○○前往向乙○○○討債，係因其二人一直跟我說
    是小事情而已才答應，當天庚○○及其友人如何進入乙○○○家中伊並不清楚云云。辯護人則為被告己○○辯護略以：
    被告己○○對於庚○○等人在乙○○○家中所為侵害人身及
    強取財物等行為事前均不知悉，全屬現場臨時突發之狀況，
    實非未前往現場之被告己○○所能預料云云。被告戊○○辯
    稱：伊是請庚○○去問阿春有無詐賭的事情，如果承認有，
    看她願意賠償多少，如果不承認，事情就告一段落；己○○
    也有強調絕對不可以傷害到人云云。辯護人則為被告戊○○
    辯護略以：本件肇因於庚○○與其友人臨時起意，被告戊○○並未與之有犯意聯絡云云。
二、經查：
(一)、有關被告己○○如何因長年與乙○○○賭玩麻將賠付不少金
    錢，心有未甘，嗣又因故得知乙○○○甫購買新屋居住，認
    其家境富裕，乃與被告戊○○謀議假藉長期遭詐賭索賠名義
    ，欲自乙○○○處取得金錢。於97年7 、8 月間某日，被告
    己○○及戊○○先在桃園八德綽號「劉哥」之成年男子所經
    營賭場內，向「劉哥」佯稱長期遭乙○○○詐賭約2 千萬，
    劉哥聞言，隨即介紹綽號「阿林」或「小林仔」之甲○○予
    被告己○○、戊○○認識，之後甲○○又介紹綽號「阿豪」
    之庚○○出面處理此事。庚○○及甲○○迫於手頭拮据，聽
    聞被告己○○、戊○○明確指稱乙○○○詐賭，除再三強調
    有證人丁○○可證明詐賭外，更表示如果可以討回2 千萬元
    ，願平分1 千萬元予庚○○、甲○○，復因「劉哥」表示幫
    忙處理己○○詐賭之事，因而信以為真，之後即與被告己○○、戊○○在桃園縣桃園市某處酒店、桃園縣桃園市○○街
    58巷31號8 樓多次商討如何向乙○○○催討債務，被告己○○並提議乙○○○體格魁梧，個性剛烈，不易制伏，庚○○
    應多帶人手共同前往較為妥適，且乙○○○與庚○○既不認
    識，恐不會輕易開門讓其進入，乃決定由被告己○○及戊○○負責帶路前往被害人乙○○○住處並令其開門後，由庚○○率其同伴攜帶白色塑膠繩及手套上樓侵入屋內制服乙○○○後迫令其付款，己○○及戊○○則在樓下警衛室負責監控
    保全人員勿使之報警，至甲○○則負責從中聯繫己○○、戊○○及庚○○間溝通之事宜，並於案發當日接應庚○○離開
    現場。而己○○於行前非但要求庚○○不要將其姓名透露，
    並要其將到場討債責任逕行推給乙○○○另一友人丁○○，
    且如到時屋內搜刮金錢不足，亦可要求乙○○○拿出不動產
    權狀辦理貸款等情，業據：
  1.證人即共犯庚○○先後於：(1)警詢中供稱：「己○○跟戊○○跟我與甲○○說：他們被詐賭2000多萬，叫我們幫他討回
    來，並叫我們配合他行動，因為被害人與戊○○、己○○熟
    識，所以由他們二人負責帶路前往被害人家中，由戊○○、
    己○○他們負責叫被害人開門，我則負責帶綽號小高、阿牛
    進入屋內控制被害人討債。甲○○則負責監控全程情形及接
    送人員離開，整個案子都是戊○○、己○○二人策劃唆使的
    」等語（見97年度偵字第23389 號卷第12頁）；(2)本院準備
    程序中供稱：「白色繩子跟手套都是我買的，我們帶去的；
    當時己○○說乙○○○體格魁梧，說我的體格跟乙○○○差
    不多，只有我可以制服他，要我帶一些東西過去」、「先前
    己○○在八德就有跟我說過乙○○○有房子，看房子可不可
    拿出來貸款家檢補貼，所以我才去跟他女兒要房契」、「己○○當天十一點多在85度C 的時候跟我說進去之後不要講出
    她的名字，她說怕阿春日後找他麻煩，事情不要推到他身上
    ，所以他叫我說丁○○的名字」等語（見本院卷第68頁）；
    (3)於本院審理時再證稱：「（你跟他們說要處理賭債，有無
    講到說你要找一些人去處理？）己○○有跟我說乙○○○的
    身材比較魁梧，他有跟我說如果要討債的話要多帶幾個朋友
    過去」、「之前己○○就有講乙○○○有一棟房子，看有沒
    有錢可以借貸」等語在卷（見本院卷第231 、237 頁）。
  2.證人即共犯戊○○亦先後於：(1)警詢中供稱：「當時由我跟
    己○○在乙○○○住處樓下遇上他，己○○假裝要還乙○○○新臺幣五萬多元的賭債，騙他帶己○○上樓，我當時在樓
    下等己○○，阿豪就先帶2-3 個小弟上樓，之後己○○就在
    樓下先坐計程車離開，我在樓下把風」等語（見97年度偵字
    第22861 號卷第20頁）；(2)於本院羈押訊問時則供稱：「己○○與被害人認識，因為他們認識，所以才可以把他們帶上
    去被害人住處，己○○知道當天是要去要債」等語（見97年
    度聲羈字第803 號卷第9 頁）；(3)於偵查中又供稱：「我是
    在97年7 、8 月先認識李，我和謝去八德劉大哥處，李聽到
    謝被詐賭的事說他可以幫忙處理，在9 月時他帶簡讓我和謝
    認識」等語清楚（見97年度偵字第23389號卷第137頁）。
  3.細繹證人上開證詞，可知其等二人不論係就事發前被告己○○等4 人究係如何結識，乃至於案發當日庚○○究係如何避
    過被害人住處保全檢查順利帶人進入屋內搜刮財物甚至要求
    拿出權狀辦理貸款，以及戊○○於案發當日確實均在被害人
    住處樓下警衛室旁未曾離開等情，在在均相符合。本院衡諸
    證人戊○○既係被告己○○之男友，彼此交往既有相當期間
    ，遭查獲當天己○○尚且先為戊○○祝賀生日，可見彼等情
    誼不在話下，則證人戊○○上開所為不利於己○○及自己之
    供述內容，自有相當程度之可信性，況其所供情節又與共犯
    庚○○所述相符，當更值採為認定被告己○○等4 人確曾共
    謀侵入被害人乙○○○住處索討財物之依據。是此部分之事
    實，即堪認定。
(二)、其次，關於被告己○○、戊○○、甲○○、庚○○及其聯絡
    之「小高」、「阿正」、「阿牛」、「老人家」及「老寶貝
    」等人於案發當日究係如何相約先後前往被害人乙○○○住
    處參與索討金錢等情，則有下列事證可為佐憑：
  1.被告庚○○先於：(1)本院準備中供稱：「甲○○於23日早上
    10 點 多的時候打電話問我有沒有辦法請假過去，去陪己○○到場處理她兩千多萬賭債的事情，因為前一天甲○○就有
    打電話問我，隔天早上我就打電話去請假」、「接到電話之
    後我在將近11點20幾分的時候就抵達北興街跟中正路的85度
    C 跟戊○○及己○○碰面，我們在那裡待了不到五分鐘，己○○就要求我陪著她一起去乙○○○的家裡。」、「己○○
    及戊○○直接帶著我們到北興街，因為距離很短，我們直接
    走路過去」、「那時己○○跟管理員說他要上去找乙○○○
    ，因為管理員跟己○○有認識，就直接讓他上去，我們就跟
    著上去」、「因為我們怕乙○○○不開門，所以己○○及戊○○提議自己先搭電梯上去，讓我們坐下一部電梯跟著上去
    ，坐電梯的時候只有我自己跟小高、阿正，至於阿牛、老人
    家、老寶貝都還在85度C 那邊沒有過來」、「到了八樓之後
    ，己○○站在鐵門旁邊，房子的兩個門都是打開的，己○○
    就示意我進去，我就跟阿正、小高進去了」、「因為己○○
    跟戊○○上去之後，戊○○就下來告訴我可以上去了，我們
    上去之後戊○○就沒有再上來了」等語（見本院卷第65至66
    頁）。嗣於：(2)本院審理中又再具結證稱：「當天原本加上
    我總共三個人先進去乙○○○的家，之後我約的朋友『阿牛
    』、『老人家』、『老寶貝』是己○○帶上去的，因為我都
    在樓上沒有下去過，因為己○○在我們進去電梯之前說他之
    後會帶我另外三個朋友上去」等語明確（見本院98年5 月22
    日審判筆錄第12頁）。
  2.被告戊○○則迭於：(1)警詢中供稱：之後己○○就下樓先坐
    計程車離開，阿豪叫我在樓下把風不能離開，等阿豪下樓的
    時候才分頭離開等語（見97年度偵字第22861 號卷第20頁）
    ；(2)偵訊時陳稱：「阿豪叫我不要上樓，叫我看著守衛以防
    守衛打電話報警，所以我就在守衛室跟守衛聊天，過了一、
    兩個小時後，阿豪下來跟我說事情處理好了，叫我先走」、
    「謝在阿豪上樓後隨即就下樓，我就叫計程車讓謝先走」等
    語（見同上偵卷第76頁）；(3)本院羈押訊問時亦供稱：「當
    時我在樓下把風，我沒有上去」等語（見本院97年度聲羈字
    第803 號卷第8 頁）；(4)準備程序時再供稱：「甲○○在97
    年10月23日當天中午12點多有進來大門口跟我講說：『為何
    跟己○○講的都不一樣』」等語清楚（見本院卷第75頁）。
  3.再者，觀之卷附翻拍自被害人乙○○○住處大廳監視錄影畫
    面照片（見97年度偵字第23389 號卷第75至78頁），以及卷
    附監視錄影光碟，亦可知：(1)97年10月23日上午11時28分17
    秒，被告己○○與戊○○已進入大廳，至庚○○、阿正、小
    高等人則在廳外等候並未進入；(2)同日上午11時28分30秒，
    被告己○○、戊○○欲自大廳門口走進社區；(3)同日上午11
    時30分1-10秒期間，戊○○帶領手未持任何物品之庚○○與
    身上各側背包包之阿正、小高魚貫進入社區大廳，而保全警
    衛見狀均未阻擋。
  4.經本院綜觀上開各該被告所述情節、監視錄影翻拍照片，參
    以被告甲○○並不否認案發當日中午確曾駕車前往欲接送被
    告庚○○離開，且被告己○○亦坦承自乙○○○8 樓住處下
    樓後隨即搭乘計程車離開一節屬實，並審酌被害人乙○○○
    、辛○○先後於警偵訊及本院審理時所證述情節後，可以確
    定下列事實：
  (1)於案發當日上午10時許，經甲○○分別以電話聯繫庚○○及
    己○○、戊○○各自前往乙○○○住處附近之咖啡店碰面後
    ，己○○隨即於當日上午10時許先以電話聯繫被害人乙○○○佯裝欲返還借款5萬3千元，於庚○○與「小高」、「阿
    正」、「阿牛」、「老人家」及「老寶貝」於當日上午11時
    20分許抵達咖啡店時，己○○、戊○○亦早在店內等候，至
    甲○○則未見其到場。經在場之己○○等人彼此約略討論，
    因該處距離被害人住處甚近，遂由己○○、戊○○先以步行
    方式引領庚○○、「阿正」及「小高」起身前往被害人乙○○○住處，並於同日上午11時28分17秒抵達現場。於抵達後
    ，己○○惟恐乙○○○見狀不肯讓渠等進入住處，遂又向廳
    外示意庚○○及「小高」、「阿正」暫時於廳外等候先勿進
    入。
  (2)嗣於97年10月23日上午11時28分30秒，己○○、戊○○隨即
    進入大廳並與當時正在一樓中庭與孫子遊玩之被害人乙○○○打招呼示意，在旁之戊○○隨即佯稱要回車上拿錢，僅有
    己○○1 人與乙○○○先行搭乘電梯上樓。而戊○○於該日
    上午11時30分走出廳外，旋即帶領庚○○、阿正、小高等人
    再次進入住處大廳。至保全人員誤認渠等與被害人乙○○○
    均有熟識，因而逕允渠等進入並未要求登記。
  (3)於己○○在上樓入屋後閒聊不久，即趁乙○○○離開倒飲料
    時，未與同在客廳內之辛○○有何交談立刻離開，甚至故意
    不關上大門。適庚○○、阿正、小高斯時經戊○○指示亦抵
    達乙○○○8 樓住處門口，己○○便向庚○○示意進入屋內
    ，並表示會將庚○○其他3 名同伴「阿牛」、「老人家」及
    「老寶貝」再帶入屋內後即下樓。而下樓後之己○○見「阿
    牛」、「老人家」、「老寶貝」等人走近社區後，又該3人
    帶領上樓。至庚○○等人入屋後，隨即綁縛被害人並四處搜
    刮財物，迨於乙○○○掙脫奪門呼救之際，經己○○引導進
    入之「阿牛」、「老人家」、「老寶貝」恰巧又在樓梯間出
    現，而將乙○○○再次押回屋內。
  (4)於庚○○等人在乙○○○住處犯案期間，除己○○已先行搭
    乘計程車離開外，戊○○始終在樓下大廳警衛室把風，而甲○○中間亦一度於該日中午12時39分許出現於該處大廳詢問
    戊○○索討債務情形。
(三)、關於被害人乙○○○、辛○○、壬○○等人如何於上開時日
    遭庚○○、「小高」、「阿正」、「阿牛」、「老人家」及
    「老寶貝」先後侵入屋內而非法拘禁剝奪行動自由等事實，
    分別證人乙○○○、辛○○、壬○○、丙○○等人證述綦詳
    在卷，有如上述，復為被告己○○、戊○○二人所不否認，
    此部分事實，自堪認定。茲由被告庚○○於案發當日夥同「
    小高」等人未經同意侵入乙○○○住處，並先後綁縛乙○○○、辛○○、壬○○，迫令渠等交付財物，且於屋內四處搜
    刮，之後更進而由庚○○押同壬○○下樓向丙○○拿取借款
    20 萬 元各該客觀情狀觀之，當足認定被害人乙○○○、辛○○、壬○○於上開過程中確已完全於被告庚○○及「小高
    」等人之實力支配控制下而喪失身體及精神上之抗拒能力，
    確已達不能抗拒之程度甚明。
(四)、被告己○○及戊○○固辯稱：被告己○○之所以得知乙○○○詐賭，乃係經由丁○○所告知云云。惟查：
  1.證人丁○○於本院審理時已清楚具結證稱：己○○曾經跟我
    提過乙○○○對她詐賭，本來剛開始我是跟她說沒有詐賭的
    事情，因為己○○一直提，問我詐賭的事情不止一次，我才
    跟她說這種事情是需要證據的，不能亂說等語（見本院卷19
    7 至201 頁）。是被告己○○辯稱：係丁○○告知伊乙○○○詐賭云云，已難輕信。
  2.而依被告己○○於本院準備程序及審理中所供，丁○○既係
    在97年7 、8 月於其自己家中告知己○○有關乙○○○如何
    聯合其一賭客以詐賭其他賭客；之後「劉哥」曾找丁○○去
    八德那邊，向她證實是否確有詐賭；於丁○○陳述乙○○○
    詐賭時，戊○○在場，庚○○及甲○○則在裡面打牌，而且
    丁○○也有留電話給庚○○各云云（見本院卷第106 頁及98
    年5 月22日審判筆錄第5 至6 頁）。然查：
  (1)證人即被告戊○○於本院準備程序中既已清楚供稱：「阿春
    詐賭的事情是丁○○告訴己○○的，詳細情節因為我沒有直
    接聽到，是透過己○○才知道」等語（見本院卷第74頁），
    可見被告戊○○根本未曾參與己○○與丁○○之談話過程，
    遑論親自從丁○○口中聽聞有何關於乙○○○詐賭之事。是
    被告己○○辯稱：丁○○在說乙○○○詐賭時，戊○○在場
    云云，顯非事實。至被告戊○○事後雖於本院審理中先是改
    稱：「後來我有碰到丁○○，丁○○也有跟我說乙○○○有
    詐賭」云云（見本院98年3 月25日審判筆錄第4 頁），已見
    其前後矛盾，況被告戊○○與丁○○並非熟識，何以丁○○
    竟會輕易在路上碰面時任意告知戊○○有關乙○○○詐賭之
    事，亦與常情有悖，本院不能相信。被告戊○○又再翻稱：
    「丁○○也有陪我們去八德找「劉哥」、「當天在八德「劉
    哥」那邊，我跟己○○、丁○○還有「劉哥」四個人在「劉
    哥」房間裡面談乙○○○詐賭的事情，說要去問乙○○○有
    沒有詐賭、如何賠償，……，丁○○有說乙○○○有詐賭這
    件事情。」各云云（見本院卷第201 頁），然此又核與被告
    己○○所供：當天係「劉哥」找丁○○去八德一節不符。本
    院衡酌證人戊○○上開所證既多有瑕疵，且其關於己○○上
    開所為，亦非無直接利害關係，實難期所為證言毫無偏頗。
    是認證人戊○○上開所證，並不值採為對被告己○○有利認
    定之依據。
  (2)其次，證人庚○○於本院準備程序中雖一度供稱：「丁○○
    在9 月底的時候在八德「劉哥」家還說她親眼看到乙○○○
    在大家喝的飲料裡面放進不知名的液體或是藥水，丁○○曾
    經跟己○○一再保證，丁○○還跟我說他可以作證」云云，
    惟此恰好與被告己○○當庭所供：乙○○○係聯合其一賭客
    以詐賭其他賭客之方式迥然不同，參以被告己○○甚且供稱
    ：丁○○沒有說詐賭的詳細方式（見本院卷第106 頁），則
    庚○○究係如何得知乙○○○將不明液體或藥水倒入大家喝
    的飲料內，實非無疑，本院不能採信。被告庚○○事後於審
    理中又改稱：「我有在八德「劉哥」那邊跟丁○○碰過一次
    面，她們在客廳泡茶聊天等牌搭子，我在旁邊有聽到丁○○
    跟己○○說乙○○○有詐賭，丁○○說他可以作證」云云，
    惟此仍與被告己○○、戊○○所述情節互相矛盾。
  (3)從而，本院衡之上開各該被告所稱關於丁○○表示乙○○○
    詐賭之時間、地點及詐賭之方式、在場參與討論之人員，非
    但無一相同，甚至即便係同一被告先後所為陳述亦有矛盾歧
    異，既不能證明被害人乙○○○實際有詐賭之行為，亦不得
    執為對被告己○○或戊○○有利之證詞。被告己○○空言辯
    稱伊係受丁○○告知而獲悉乙○○○詐賭云云，不能採信。
  3.猶有甚者，被告己○○於本院審理時既已直言：「（縱使你
    從丁○○那邊得知乙○○○有詐賭，你可以確定每次輸的錢
    都是因為他詐賭輸的嗎？）我無法確定，我問丁○○乙○○○詐賭多久了，但是他不跟我說乙○○○詐賭多久」、「（
    所以就算乙○○○有詐賭，實際上你也不知道乙○○○詐賭
    多久？）不知道」等語不諱（見本院98年5 月22日審判筆錄
    第9 至10頁），足見被告己○○縱使曾有遭詐賭而輸錢之情
    形，但被告己○○既不知實際遭詐賭之期間為何，又不能確
    定實際賭輸的金額究係若干，則其逕將自結識乙○○○以來
    1 、20年所有賭輸款項全部歸咎於乙○○○詐賭所致，甚至
    據此進而向庚○○、甲○○表示已遭詐賭2 千萬元並要求渠
    等代為取回遭詐賭所輸款項，主觀上自有不法所有之意圖至
    明。而被告戊○○明知己○○對庚○○、甲○○所陳稱遭乙○○○詐賭2 千萬元一節並無實據，卻仍為己○○居中聯繫
    甲○○及庚○○前往向乙○○○索討財物，亦難認其與被告
    己○○間無不法所有意圖之犯意聯絡。
(五)、被告己○○、戊○○又辯稱：案發當天渠等係請庚○○去向
    乙○○○確認究竟有無詐賭，而非索討賭債云云。但查：
  1.證人即同案共犯庚○○迭於本院準備及審理時一致陳稱：「
    當天是己○○跟我確定有被詐賭，要我進去跟乙○○○要錢
    ，並不是要我進去跟乙○○○確認有沒有詐賭己○○」、「
    己○○當天11點多在85度C 的時候跟我說進去之後不要講出
    她的名字，她說怕阿春日後找他麻煩，事情不要推到他身上
    ，所以他叫我說丁○○的名字」、「我當時還在乙○○○家
    裡的時候，時間大概是12點左右，乙○○○當時只有給我5
    萬元，我就打電話給己○○，問他要如何處理，己○○於電
    話中跟我說乙○○○的朋友小秋或是阿雪都有錢，叫他打電
    話給這兩人借錢」、「是己○○跟戊○○一直說她們被詐賭
    ，還說丁○○可以作證，我才答應處理這件事情。我到乙○○○家的時候，我沒有跟乙○○○再作確認，就直接跟她說
    ，己○○說你詐賭她兩千多萬，你要怎麼處理」、「一開始
    就是講己○○被乙○○○詐賭兩千萬，己○○並不是處於懷
    疑的狀態，我才會相信己○○，去幫她處理這筆錢，而且己○○也說丁○○可以作證，丁○○也有在「劉哥」那邊出現
    過」等語明確。
  2.而證人即另一共犯甲○○於本院準備程序中亦供稱：「因為
    當初戊○○說他女友己○○被人詐賭，當實在97年8 、9 月
    時我是在八德「劉哥」那邊認識戊○○，之後經由他介紹認
    識己○○」、「因為戊○○說要我幫忙要回被詐賭的錢」等
    語相符。經核證人庚○○及甲○○上開所述內容相符，已見
    彼等所證不虛。
  3.況即被告戊○○亦先後迭於警詢、偵訊及本院羈押訊問時一
    再表示：「己○○假裝要還乙○○○新臺幣五萬多元的賭債
    ，騙她帶己○○上樓」、「因為謝在康的賭場處賭博，賭了
    十幾年了，我們想說康既然詐賭，應該吐一點出來」、「己○○知道當天是要去要債」各等語（見97年度偵字第22861
    號卷第20、76頁，本院97年度聲羈字第803 號卷第9 頁），
    尤徵己○○、戊○○確實知悉庚○○等人當天並非係前往向
    乙○○○確認有無詐賭，而係直接向乙○○○索討己○○所
    自稱遭詐賭之款項2 千萬元至明。是被告己○○、戊○○事
    後辯稱僅係委託庚○○等人前往確認乙○○○有無詐賭云云
    ，無非僅係避重就輕之詞，不值採信。
(六)、被告己○○又辯稱：案發當日伊既未讓庚○○等人進入乙○○○住處，更未指示庚○○其餘3 名友人「阿牛」、「老人
    家」、「老寶貝」上樓云云。然查：
  1.關於被告己○○與戊○○如何引領庚○○、阿正、小高等人
    前往被害人乙○○○住處，並由己○○先與乙○○○搭乘電
    梯上樓後，再由戊○○在樓下帶領指示庚○○、阿正、小高
    搭乘電梯上樓，至戊○○則在樓下警衛室把風等情，已如前
    所認定，是被告己○○空言否認未讓庚○○等人進入乙○○○住處云云，自非事實。實則由己○○早於當日上午10時許
    即撥打電話聯繫乙○○○欲到其住處返還金錢，但在與乙○○○上樓入屋後不到5 分鐘隨即起身離開，而戊○○在假稱
    要返回車上拿錢之後自始至終均未上樓等節觀之，尤見被告
    己○○及戊○○當日僅係藉口要返還金錢而帶領庚○○、阿
    正、小高進入乙○○○屋內，而無實際還錢之意甚明。
  2.其次，觀之卷附監視錄影光碟及翻拍照片，可知於97年10月
    23日上午11時28分至30分期間，僅有被告己○○、戊○○及
    庚○○帶同小高、阿正抵達被害人住處樓下，至庚○○其餘
    同伴「阿牛」、「老人家」、「老寶貝」則俱未出現於該處
    。待己○○於同日上午11時31分下樓與戊○○走出社區大門
    時，見「阿牛」等人走近，又再與戊○○走入社區，並由己○○在前帶領，戊○○則仍留在1 樓。可知苟非己○○出面
    引導，「阿牛」、「老人家」、「老寶貝」既與乙○○○素
    未謀面，更不知其住處地址，如何能在乙○○○欲脫逃呼救
    之際出現在其所居住樓層之樓梯間，進而將乙○○○押回屋
    內？衡之被告戊○○既已受指示應留在1 樓大廳監控保全人
    員，加以被告甲○○又係遲於當日中午12時許始行出現於大
    廳，自僅有己○○1 人可代為指示引導上樓。是認被告庚○○供稱：「我在電梯碰到己○○時，她就有對我說她待會兒
    會帶我的朋友上來」等語，應係實情，可以採信。至被告己○○空言否認此部分犯行云云，無非僅係畏罪情虛之詞，不
    值採信。
(七)、被告己○○、戊○○再辯稱：本件係被告庚○○前往現場後
    ，因遭被害人反抗臨時起意所為，與渠等均無關云云。惟查
    ：
  1.依被告庚○○於警詢中所述，可知本件被告四人早已於謀議
    時即決定於戊○○、己○○負責帶路前往被害人住家並使被
    害人開門後，伊即帶同小高等人進入屋內控制被害人討債，
    至於甲○○則係負責監控全程情形及接送人員離開，且因為
    事前均已計畫好如何犯案，所以被告甲○○、戊○○、己○○對於伊綑綁被害人之犯案過程均知情。是被告戊○○、己○○辯稱係本件均係被告庚○○於現場臨時起意云云，已嫌
    無據。
  2.其次，被告庚○○於本院準備程序及審理時既已明白陳稱：
    「當時己○○說乙○○○體格魁梧，說我的體格跟乙○○○
    差不多，只有我可以制伏她，要我帶一些東西過去」、「己○○說乙○○○身材魁梧，很男孩子個性，多帶幾個朋友過
    去以防萬一」等語（見本院卷第68、237 頁）。而觀之卷附
    翻拍監視錄影畫面照片，並佐以被害人乙○○○於警詢、偵
    訊及本院審理時之陳述、被告戊○○於警詢時所供：「己○○假裝要還乙○○○新臺幣五萬多元的賭債，騙他帶己○○
    上樓」等語，以及被告庚○○於本院準備時所稱：「因為我
    們怕乙○○○不開門，所以己○○及戊○○提議自己先搭電
    梯上去，讓我們坐下一部電梯跟著上去」等語，亦彰彰可見
    於案發當天被告己○○及戊○○在97年10月23日上午11時28
    分17秒與庚○○及阿正、小高一同抵達被害人住處大廳後，
    己○○立即向外示意庚○○等人暫勿進入，之後己○○與乙○○○碰面後，戊○○又佯稱返回車上拿錢，並於同日上午
    11時30分許走出大廳將庚○○等人帶入被害人居住之社區內
    。益徵被告庚○○上開所述，應係實情。蓋以苟非被告己○○及戊○○事先早已知悉庚○○將帶同伴前往索討款項，被
    告己○○及戊○○何以會示意庚○○等人先在外等候勿進入
    大廳內？又何以戊○○明知己○○當天根本沒有要還錢之意
    ，卻仍假稱要回車上拿錢，先行離開以便引導庚○○等人進
    入？而本院審酌此等攜帶工具邀人前往討債之手法，一旦實
    施，客觀上確實足以壓制被害人之自由意志，則被告己○○
    及戊○○事後否認並均推稱本案係出於庚○○等人臨時起意
    所為云云，無非僅係飾卸之詞，不值採憑。
  3.至被告庚○○事後於本院審理時雖翻稱：「己○○有一直跟
    我強調以不要傷人為原則，我就跟他說我盡量不要去傷害到
    人，純粹只是要錢而已」、「之前己○○有跟我說過，說乙○○○身材魁梧，我就自作聰明帶上開工具，怕到時候控制
    不住，要把乙○○○用膠帶黏起來，怕他呼叫」、「因為乙○○○喊救命，我們扭打之後才把他綁起來」、「我是當下
    臨時決定要把他們綁起來」各云云（見本院卷第220 、227
    頁），另被告戊○○亦附和稱：己○○有強調不要傷害人云
    云。惟查：
  (1)被告庚○○既於警詢時陳稱：「（你們綑綁被害人之犯案過
    程，戊○○、己○○、甲○○等人是否知情？）知道，因為
    事前已經計畫好如何犯案」（見97年度偵字第23389 號卷第
    12頁反面），於本院準備程序中供稱：「我當場沒有打電話
    給任何人說乙○○○是否承認詐賭，因為當時己○○跟戊○○要我全權處理」等語（見本院卷第67頁），於本院審理時
    亦證稱：己○○、甲○○、戊○○知道我會帶好幾個人去處
    理詐賭的事情等語明確（見本院卷第236 頁）。加以被告己○○事先非但曾提醒被告庚○○要帶人及工具，甚且於案發
    當日亦確實看到除庚○○外，尚有「小高」、「阿正」、「
    阿牛」、「老人家」及「老寶貝」到場，有如上述，顯見被
    告己○○、戊○○於被告庚○○等人出面向被害人索討款項
    前，非但即與庚○○等人攜帶工具並趁被害人未及起疑設防
    之際侵入屋內下手之犯罪手法有所合意，甚且亦明知至少有
    3 人將進入屋內下手實施犯行。被告庚○○事後改稱係伊自
    作聰明云云，顯屬迴護之詞，不值採信。
  (2)又觀之本件被害人乙○○○遭索討財物之經過情形，被告庚○○等3 人甫進入屋內不久，「阿正」隨即自廚房取出菜刀
    作勢威嚇，被告庚○○則在旁恫稱將剁其手腳，嗣因被害人
    否認詐賭並拒絕付款即將之綑綁，被害人並係於遭綑綁過程
    中反抗而遭被告庚○○毆打頭部及臉部等犯罪情節，有如前
    述，則被告庚○○既然早在被害人乙○○○反抗之前即利用
    事先所帶入之塑膠繩將被害人予以綑綁，其事後翻稱：係當
    下臨時決定要把他們綁起來云云，並非實情。
  (3)再者，縱被告己○○於案發前曾交代被告庚○○等人不要傷
    人一節屬實，惟被告己○○既已要求被告庚○○攜帶工具及
    同伴前往索討債務在先，顯見其與被告庚○○等人間已有藉
    強暴手段使被害人不能抗拒之犯意聯絡。況被告庚○○既係
    受己○○及戊○○委託全權處理，有如上述，則被告己○○
    、戊○○既令共犯全權處理，於主觀上自堪認包含強暴脅迫
    之手段，否則又何來全權處理之有？此由觀之被告庚○○於
    審理中表示：「我就跟她說我『盡量』不要去傷害到人」、
    「我有跟他們說我只是要討債，不會傷人」、「不會傷人就
    是不要用暴力討債，只要跟她談就好」、「如果談不成我也
    不知道怎麼辦，沒有辦法事先模擬」等語益明。從而，證人
    庚○○、戊○○就此所為陳述，亦不足資為對被告己○○有
    利之認定。
(八)、至被告己○○、戊○○雖一致辯稱：己○○原本已不想處理
    ，係甲○○及庚○○一再表示人都找好不處理不好交代，又
    說是小事情而已，才會同意他們去跟乙○○○討債云云。惟
    按共同正犯之一人或數人雖已中止其犯罪行為，尚未足生中
    止之利益，必須經由其中止行為，予其他共犯以實行之障礙
    ；或勸導正犯全體中止；或有效防止其犯罪行為結果之發生
    ；或其犯罪行為結果之不發生，雖非防止行為所致，而行為
    人已盡力為防止行為者，始能依中止未遂之規定減輕其刑（
    最高法院96年度臺上字第2883號裁判要旨參照），亦即行為
    人須出於己意中止，並有積極的防果行為，始成立中止犯。
    準此，縱被告己○○、戊○○曾向甲○○、庚○○表示不想
    處理乙○○○詐賭一節屬實，惟被告己○○及戊○○嗣後非
    但已同意渠等前往乙○○○住處索討金錢，更於案發當日積
    極帶同庚○○等人前往乙○○○住處，戊○○甚至為聽從庚○○指示在樓下把風避免保全人員報警，則被告己○○、戊○○根本並未惟妨礙或有效防止乙○○○遭粗討債務之積極
    防果行為甚明。是縱渠等確曾有意中止索討債務之意思，亦
    與準終止犯之構成要件有間，要無成立刑法第第27條第2 項
    準中止犯可言。被告己○○、戊○○執此為辯，仍非可取。
(九)、綜上所陳，本件事證至臻明確，被告己○○、戊○○犯行洵
    堪認定，應予依法論科。
三、按在場人數雖在二、三十人以上，而其是否皆有夥犯之關係
    ，則應視其意思有無聯絡為斷。若僅到場觀看，而竊取則出
    於上訴人單獨之意思與行為，即不能因有多數人之到場，而
    概斷為結夥，最高法院18年上字第1253號判例意旨可為參照
    。是核被告己○○、戊○○所為，均係犯刑法第328 條第1
    項之普通強盜罪。查本件被告己○○、戊○○既係謀議推由
    不知情之被告庚○○、甲○○及「小高」、「阿正」、「阿
    牛」、「老人家」、「老寶貝」前往被害人乙○○○家中索
    討財物，則依上開說明，因被告庚○○、甲○○及「小高」
    、「阿正」、「阿牛」、「老人家」、「老寶貝」未與被告
    己○○、戊○○二人間有何強盜犯意之聯絡，自難逕認為渠
    等均屬結夥，公訴意旨認被告己○○、戊○○二人應構成刑
    法第330 條第1 項之加重強盜罪云云，容有未洽，惟因二者
    基本社會事實同一，爰依法變更起訴法條。被告己○○、戊○○二人假藉遭詐賭之名義而欲向乙○○○索討金錢，渠等
    二人就此部分之犯行均有犯意聯絡及行為分擔，為共同正犯
    。又被告己○○、戊○○以一強盜行為，同時強盜被害人乙○○○及壬○○二人之財物，係以一行為觸犯二罪名之想像
    競合犯，應依刑法第55條規定，從一重論以刑法第328 條第
    1 項之普通強盜罪處斷。又被告己○○、戊○○之強盜行為
    本質上即包含妨害自由、恐嚇取財、強制之罪質，於渠等謀
    議之強盜行為中所為妨害自由、恐嚇取財、強制之行為，均
    吸收於強盜行為中，不另論罪。
四、爰審酌被告己○○、戊○○明知乙○○○並未詐賭，猶向不
    知情之共犯庚○○、甲○○懸以重金委託渠等代為出面向乙○○○索取款項，動機極為不良，且犯後始終避重就輕，非
    但將全部責任推諉其他共犯，更未與被害人乙○○○達成賠
    償之和解，犯後態度惡劣，另兼衡渠等因此對被害人所造成
    之傷害、犯罪所使用之手段、於本案扮演之角色等一切情狀
    ，分別量處如主文所示之刑，以為警惕。
五、至未扣案之手套及白色塑膠繩均係被告庚○○所有準備用以
    綑綁被害人乙○○○所用之物，業據被告庚○○於本院準備
    程序中供述詳實（見本院卷第68頁），堪認係被告庚○○所
    有供本案犯罪預備之物，惟既未扣案，為免執行之困難，爰
    不另諭知沒收。又扣案之綠色上衣雖係被告己○○於案發當
    日所穿著之衣物，惟與本案犯罪無關，是亦不為沒收之宣告
    ，併此敘明。
據上論斷，應依刑事訴訟法第299 條第1 項前段、第300 條，刑
法第28條、第302 條第1 項、第328 條第1 項、第55條、第47條
第1 項，刑法施行法第1 條之1 第1 項、第2 項前段，判決如主
文。
本案經檢察官吳佳美到庭執行職務。
中    華    民    國    98    年    6     月    5     日
                  刑事第八庭    審判長法  官  林惠霞
                                      法  官  張瓊華
                                      法  官  呂綺珍
附錄論罪科刑法條：
中華民國刑法第302條
（剝奪他人行動自由罪）
私行拘禁或以其他非法方法，剝奪人之行動自由者，處5 年以下
有期徒刑、拘役或3 百元以下罰金。
因而致人於死者，處無期徒刑或7 年以上有期徒刑，致重傷者，
處3 年以上10年以下有期徒刑。
第 1 項之未遂犯罰之。
中華民國刑法第328條
（普通強盜罪）
意圖為自己或第三人不法之所有，以強暴、脅迫、藥劑、催眠術
或他法，至使不能抗拒，而取他人之物或使其交付者，為強盜罪
，處5 年以上有期徒刑。
以前項方法得財產上不法之利益或使第三人得之者，亦同。
犯強盜罪因而致人於死者，處死刑、無期徒刑或10年以上有期徒
刑；致重傷者，處無期徒刑或7 年以上有期徒刑。
第 1 項及第 2 項之未遂犯罰之。
預備犯強盜罪者，處1 年以下有期徒刑、拘役或3 千元以下罰金
。
以上正本證明與原本無異。
如不服本判決應於收受判決後10日內向本院提出上訴書狀，並應
敘述具體理由。其未敘述上訴理由者，應於上訴期間屆滿後20日
內向本院補提理由書(均須按他造當事人之人數附繕本)「切勿逕
送上級法院」。
                                      書記官  范升福
中    華    民    國    98    年    6     月    5     日


司法院資訊處製作；財團法人民間司法改革基金會備份。
